# 请教陈版：结构性存款的科目处理

提问人：tonychen827 时间：2019-03-15 15:30:42
关于结构性存款的处理，请教陈版指点：
公司认购的结构性存款挂钩标的 3 个月美元LIBOR 利率，期限为 6 个月，在到期日后的两个工作日内支付理财本金及收益，承诺到期后本金 100%偿付。同时，除非另有约定，公司不能提前终止/赎回。
举例说明收益设置情况一般如下：产品收益率 =4.10%*n1/N+4.00%*n2/N，其中 n1 为 3 个月美元LIBOR 利率落在（0,0.04%）之间的天数，n2 为3 个月美元 LIBOR 利率落在（0.04%,4.85%）之间的天数，N 为产品存续期间。根据产品说明书的内容，过去 10 年内， 3 个月美元 LIBOR 利率的最高为 2.69%，最低为 0.22%。
因此，企业把结构性存款放到“其他流动资产”科目进行列报，并将预计的收益在报告期末计入其他流动资产，该种处理方式是否合理？

回答人：chenyiwei
结构性存款的会计处理问题，证监会会计部历年发布的 “上市公司年报会计监管报告” 中已有明确规定。
对于结构性存款的会计处理，证监会在《 2014 年上市公司年报会计监管报告》中曾提及其一般会计处理原则：“结构性存款的分类，主要取决于存款产品说明书中的约定条款。目前公司认购、银行发行的结构性存款，其收益可能是与某些基础变量挂钩，如利率、汇率、黄金价格等，此类产品应视为嵌入衍生工具。根据企业会计准则及相关规定，公司应当将结构性存款中嵌入的衍生工具分拆，单独进行会计处理，但若嵌入衍生工具与存款合同在经济特征及风险方面存在紧密联系（如利率风险），或者与嵌入衍生工具类似条款的工具不符合衍生工具的定义或无法单独计量，可以将结构性存款整体指定为以公允价值计量且其变动计入当期损益的金融资产。”
另外，《瑞华研究 2010 ～ 2016 汇编》之 “问题 5-1-7（不可提前支取的结构性存款的报表列示）” 有以下说明：
本案例需要分析该项结构性存款的主要条款。目前的结构性存款主要包含两种情况：
1 、提供保本承诺（有的同时提供最低收益承诺），利息收益金额根据利率、汇率、国际市场上某种大宗商品行情等因素而相应变动。这类结构性存款属于包含嵌入衍生工具的混合工具，且嵌入的利率、汇率衍生工具与主合同（定期存款）在经济特征及风险方面不存在紧密关系。根据《企业会计准则第 22 号——金融工具确认和计量》第二十一条和第二十二条的规定，可以选择以下方法之一进行核算：
（ 1 ）将此类混合金融工具整体指定为以公允价值计量且其变动计入当期损益的金融资产，作为一个整体以公允价值计量，其公允价值变动计入损益，在资产负债表上列报在 “交易性金融资产” 项目中；
（ 2 ）将嵌入衍生工具从混合工具中分拆，将该衍生工具单独作为一项以公允价值计量且其变动计入当期损益的金融资产或金融负债，将剩余的定期存款成份按常规方法核算和列报，即对定期存款部分列报在 “货币资金” 项目中，对衍生工具部分列报在 “交易性金融资产”或 “交易性金融负债”项目中。
2 、名为“结构性存款”，实际上就是普通的定期存款，提供保本承诺，利率事先约定。其核算和列报方式与普通的定期存款相同，可参阅问题 5-2-4“关于定期存款能否作为现金以及在期末能否计提利息收入”。
就本案例所涉及的结构性存款而言，其特点是：收益率与观察期内美元利率挂钩，但浮动区间设置得很宽，因此在观察期内美元利率波动到该区间（n2）以外的可能性极低（低于 5%），可以认为到期收益率在很大程度上是事先确定的。但是，基于合同中设置的浮动条款，在 2006 版的《企业会计准则第 22 号——金融工具确认和计量》下，仍应将结构性存款分解为两项金融资产分别核算：
1 、一般的定期存款，即包含本金和条款约定的在任何情况下均可取得的最低收益，其核算和列报原则与一般定期存款相同；
2 、一项嵌入衍生工具，即浮动利率工具。由于其收益确定性较大，基本不会出现在观察期内波动到设定区间以外的情况，故该衍生工具的期末公允价值= 本金浮动收益率截至年末实际计息天数/365。期末就此确认衍生金融资产的公允价值变动和相应的公允价值变动损益，到期结算时转入投资收益。

提问人：tonychen827 时间：2019-03-16 11:01:32
再请教陈版一下，如果企业这边按照实质重于形式的原则，将该笔结构性存款认定为保本固定收益类产品，因此将其作为以摊余成本计量的金融资产，在其他流动资产中列示，您觉得这种方式是否可有问题？
同时，对于报告期末未到期的结构性存款，计提投资收益并增加其他流动资产的金额，这种确认是否足够谨慎性？还是说要到实际收到收益时方确认投资收益更为谨慎？

回答人：chenyiwei
不恰当。建议按照正规方式调整修改。拟持有至到期的部分在期末计提确认投资收益和公允价值变动应该没有问题。

提问人：heening 时间：2019-04-04 09:27:19
陈版主，对于其核算和列报原则与一般定期存款相同的部分，产生的收益是放在利息收入中，还是整体的收益均放在 “投资收益” 中？

回答人：chenyiwei
财务费用——利息收入。

提问人：aaz 时间：2019-11-22 06:30:18
请问陈版上述处理方式，按照新的金融工具准则是否有变化？

回答人：chenyiwei
新准则下不分拆嵌入衍生工具。整体上作为以公允价值计量且其变动计入损益的金融资产处理。但如果设定的挂钩指标浮动范围过宽而无实际意义的，也可以作为普通的以摊余成本计量的银行存款。